臺灣宜蘭地方法院刑事判決　　　　　　　96年度交訴字第41號
公　訴　人　臺灣宜蘭地方法院檢察署檢察官
被　　　告　乙○○
　　　　　　　　　　（另案在臺灣宜蘭看守所羈押中）
上列被告因公共危險等案件，經檢察官提起公訴（96年度偵字第
3080號），嗣於本院準備程序進行中，被告先就被訴事實為有罪
之陳述，經裁定進行簡式審判程序，本院判決如下：
    主  文
乙○○因過失傷害人，處有期徒刑參月。又駕駛動力交通工具肇
事，致人受傷而逃逸，累犯，處有期徒刑捌月。應執行有期徒刑
拾月。
    事  實
一、乙○○前因毒品危害防制條例案件，經臺灣高等法院以92年
    度上訴字第3920號判決判處有期徒刑十一月、八月，應執行
    有期徒刑一年五月；因槍砲彈藥刀械管制條例案件，經本院
    以92年度訴字第349號判決判處有期徒刑一年二月，並再經
    本院以93年度聲字第274號裁定上開三罪之應執行刑為有期
    徒刑二年六月確定，甫於民國95年9月11日縮刑期滿執行完
    畢。詎乙○○猶不知悔改，明知未考領汽車駕駛執照者，不
    得駕駛汽車，竟仍於執意於96年7月27日下午1時許，無照駕
    駛車牌號碼CC─7167號自小客車，沿宜蘭縣三星鄉宜26之1
    線道路由北往南方向行駛，於同日下午1時35分許，行經宜
    蘭縣三星鄉○○○○道路與宜26之1線道路交岔口處時，本
    應注意閃光紅燈表示「停車再開」，車輛應減速接近，先停
    止於交岔路口前，讓幹道車優先通行後認為安全時，方得續
    行，而依當時天候晴、日間自然光線、柏油路面、路面乾燥
    、路面無缺陷、路面無障礙物、視距良好等狀況，並無不能
    注意之情事，竟疏未注意當時其行車方向之交通號誌燈號為
    閃光紅燈，應減速接近，先停止於交岔路口前，讓幹道車優
    先通行後認為安全時，方得續行，仍貿然駛入該交岔路口內
    ，適甲○○駕駛車牌號碼4035─MU號自小貨車搭載黃聰日，
    沿宜蘭縣三星鄉○○○○道路由西往東方向行駛，正欲通過
    上開交岔路口時，亦疏未注意於行經閃光黃燈號誌岔路口，
    應減速慢行小心通過，以致二車煞避不及，乙○○所駕自小
    客車車頭前方於前揭交岔路口內撞擊甲○○所駕駛之自小貨
    車左側車身，導致甲○○因而受有臉部及頭皮挫傷、右側胸
    壁挫傷、右足底挫傷及擦傷等傷害。而乙○○於96年7月27
    日下午1時35分許車禍發生當時，明知其已駕駛自小客車撞
    擊另一自小貨車而肇事，並導致該自小貨車駕駛人受傷，不
    僅未協助自小貨車駕駛人就醫或報警，復未留在現場等候警
    方處理，反而另行基於肇事逃逸之犯意，立刻駕駛自小客車
    沿宜蘭縣三星鄉宜26之1線道路由南往北方向行駛一段距離
    後，棄車逃離現場。嗣經路人報警，警方據報前往現場處理
    後，始循線查知上情。
二、案經甲○○訴由宜蘭縣警察局三星分局報請臺灣宜蘭地方法
    院檢察署檢察官偵查起訴，嗣於本院準備程序進行中，被告
    先就被訴事實為有罪之陳述，經裁定進行簡式審判程序。
    理  由
一、上揭犯罪事實，業據被告乙○○於警詢及本院審理時坦承不
    諱，核與證人即被害人甲○○證述「伊駕駛自小貨車行經宜
    蘭縣三星鄉○○○○道路與宜26之1線道路交岔口處時，遭
    被告所駕自小客車撞擊，伊因而受有診斷證明書上所記載之
    等傷勢，伊於車禍現場未曾看見被告。」之情節、證人即車
    禍當時搭乘甲○○所駕自小貨車之黃聰日證述「甲○○所駕
    駛之自小貨車行經宜蘭縣三星鄉○○○○道路與宜26之1線
    道路交岔口處時，遭被告所駕自小客車撞擊後，被告並未留
    在現場察看，即離開現場。」之情節，均相符合，且證人甲
    ○○因本件車禍受臉部及頭皮挫傷、右側胸壁挫傷、右足底
    挫傷及擦傷等傷害之事實，亦有羅東博愛醫院診斷證明書可
    佐。此外，復有道路交通事故調查報告表、道路交通事故現
    場圖、三星分局道路交通事故肇事人自首情形紀錄表、CC─
    7167號自小客車行車執照影本、乙○○健保卡影本、4035─
    MU號自小貨車行車執照、舉發違反道路交通管理事件通知單
    各一件及事故現場相片十張在卷可稽。而閃光紅燈表示「停
    車再開」，車輛應減速接近，先停止於交岔路口前，讓幹道
    車優先通行後認為安全時，方得續行，道路交通標誌標線號
    誌設置規則第211條第1項第2款定有明文，被告對此實難諉
    稱不知，其駕車行經宜蘭縣三星鄉○○○○道路與宜26之1
    線道路交岔口處時，本應注意其行車方向之交通號誌燈號為
    閃光紅燈，應注意遵守上開規定，且依卷附前揭道路交通事
    故調查報告表所載，於事故當時為天候晴、日間自然光線、
    柏油路面、路面乾燥、路面無缺陷、路面無障礙物、視距良
    好等狀況，並無不能注意之情事，被告竟疏未減速接近，停
    止於交岔路口前，讓幹道車優先通行，即貿然駛入該交岔路
    口內，以致煞避不及，不慎撞擊被害人所駕駛之自小貨車，
    肇致本件車禍發生，其駕駛行為顯有過失。且本件車禍經送
    臺灣省基宜區車輛行車事故鑑定委員會鑑定肇事責任，其鑑
    定結果亦認為「乙○○無照駕駛自小客車，行經閃光紅燈號
    誌岔路口，支道車未停讓右側幹道車先行，為肇事主因。」
    ，此有該鑑定委員會基宜區字960356號案鑑定意見書附卷可
    參，由此，益徵被告駕駛行為確有過失，且其過失行為，復
    與被害人之受傷間，具有相當因果關係。至於前述鑑定意見
    雖另認為「甲○○駕駛自小貨車，行經閃光黃燈號誌岔路口
    ，未減速慢行，小心通過，為肇事次因。」，惟被害人甲○
    ○就本件車禍之發生雖亦有疏未減速慢行，小心通過之過失
    ，然仍無從因此而解免被告所應負之上開過失責任，附此敘
    明。再者，觀諸被告肇事後，其所駕自小客車車頭全毀，被
    害人所駕自小貨車遭撞擊後，車身被推擠側翻壓在路樹上，
    車身扭曲變形等情（參見上開車禍現場相片），可見本件車
    禍撞擊力道之大，堪信被告駕車肇事當時應明知已撞到自小
    貨車並致人受傷，然被告卻未扶助傷者就醫或報警處理，旋
    即駕車往反方向行駛一段距離後，棄車逃離現場，其有肇事
    逃逸之意圖與犯行甚明。綜上所述，足徵被告首揭自白確與
    事實相符，本件事證已臻明確，被告之犯行均堪予認定，均
    應依法論科。
二、核被告乙○○之所為，係犯刑法第284條第1項前段之過失傷
    害罪、同法第185條之4之駕駛動力交通工具肇事，致人受傷
    而逃逸罪。另被告未考領汽車駕駛執照即駕駛自小客車，且
    因而致人受傷，致須負刑事責任，應依道路交通管理處罰條
    例第86條第1項之規定，加重其所犯刑法第284條第1項前段
    之罪之刑至二分之一。又被告前因毒品危害防制條例案件，
    經臺灣高等法院以92年度上訴字第3920號判決判處有期徒刑
    十一月、八月，應執行有期徒刑一年五月；因槍砲彈藥刀械
    管制條例案件，經本院以92年度訴字第349號判決判處有期
    徒刑一年二月，並再經本院以93年度聲字第274號裁定上開
    三罪之應執行刑為有期徒刑二年六月確定，甫於95年9月11
    日縮刑期滿執行完畢之事實，有卷附之臺灣高等法院被告前
    案紀錄表一件可資參照，其於受有期徒刑之執行完畢後，五
    年以內故意再犯有期徒刑以上之刑法第185條之4之罪，為累
    犯，應依法加重其刑。又被告所犯上開二罪間，犯意各別，
    行為互殊，罪名有異，應分論併罰之。爰審酌被告之品行、
    智識程度；刑法增訂第185條之4之駕駛動力交通工具肇事，
    致人死傷而逃逸罪係為追求交通安全，並科予駕駛人於肇事
    後應對被害人施以緊急救護措施，防止被害人死傷結果發生
    或擴大之義務，然被告之所為，已嚴重悖離上開法條之立法
    政策目的，犯罪情節匪淺；被告、被害人就本件車禍之發生
    均有過失，被告過失程度較重；被告犯後雖坦承犯行，然迄
    未與被害人達成民事和解，賠償被害人損失之犯後態度及被
    害人所受傷害程度等一切情狀，分別量處如主文所示之刑，
    並定其應執行之刑，以示懲儆。
據上論斷，應依刑事訴訟法第273條之1第1項、第299條第1項前
段，道路交通管理處罰條例第86條第1項，刑法第284條第1項前
段、第185條之4、第47條第1項、第51條第5款，刑法施行法第1
條之1，判決如主文。
本案經檢察官吳廣莉到庭執行職務。
中　　華　　民　　國　　96　　年　　11　　月　　30　　日
                  刑事第三庭法  官  劉家祥
以上正本證明與原本無異。
如不服本判決應於收受本判決後10日內向本院提出上訴書狀，並
應敘述具體理由。若未敘述理由者，應於上訴期間屆滿後20日內
向本院補提理由書狀(均須按他造當事人之人數附繕本)。
                            書記官  邱淑秋
中　　華　　民　　國　　96　　年　　12　　月　　3 　　日
附錄本案論罪科刑法條全文：
◎刑法第284條第1項前段
因過失傷害人者，處6月以下有期徒刑、拘役或5百元以下罰金。
◎刑法第185條之4
駕駛動力交通工具肇事，致人死傷而逃逸者，處6月以上5年以下
有期徒刑。
◎刑法施行法第1條之1
中華民國九十四年一月七日刑法修正施行後，刑法分則編所定罰
金之貨幣單位為新臺幣。
九十四年一月七日刑法修正時，刑法分則編未修正之條文定有罰
金者，自九十四年一月七日刑法修正施行後，就其所定數額提高
為三十倍。但七十二年六月二十六日至九十四年一月七日新增或
修正之條文，就其所定數額提高為三倍。
